【裁判字號】    98,訴,69
【裁判日期】    980226
【裁判案由】    塗銷所有權移轉登記等
【裁判全文】
臺灣彰化地方法院民事判決  98年度訴字第69號
原      告  京城商業銀行股份有限公司
法定代理人  戊○○
訴訟代理人  丙○○
被      告  丁○○
            甲○○
            乙○○
上列當事人間請求塗銷所有權移轉登記等事件，本院於民國98年
2月12日言詞辯論終結，茲判決如下：
    主    文
被告丁○○與甲○○、乙○○間於九十七年五月二十三日就坐落
彰化縣員林鎮○○段九○三地號土地，應有部分各四分之一，及
其上門牌號碼彰化縣員林鎮○○路○段五一八巷九二弄一一號（
員林鎮○○段五四建號）建物，應有部分各二分之一，所為之買
賣行為及於同年六月十二日所為之所有權移轉登記行為，均應予
撤銷。
被告甲○○、乙○○應將上開不動產經彰化縣員林地政事務所於
民國九十七年六月十二日所為之所有權移轉登記予以塗銷。
訴訟費用新台幣貳萬壹仟玖佰捌拾捌元由被告負擔。
    事實及理由
一、原告主張：坐落彰化縣員林鎮○○段903地號土地應有部分
    二分之一，及其上門牌號碼彰化縣員林鎮○○路○段五一八
    巷九二弄一一號（員林鎮○○段五四建號）建物權利範圍全
    部，原為被告丁○○所有，被告丁○○於95年5月4日向原告
    借款新台幣（下同）80萬元，借款期間自95年5月4日至99年
    5 月4日，約定利息為百分之3，並約定未依約履行債務時，
    逾期在6個月以內部分，應另按約定利率之百分之10加付違
    約金，逾期超過六個月部分，另按約定利率之百分之20加付
    違約金，並約定如未按期繳納本息，債務視為全部到期。嗣
    被告丁○○自97年7月4日起未依約清償本息，迭經催討無效
    ，迄今尚未清償借款，其為規避債務，竟於民國97年6月12
    日將其所有上開土地及建物以買賣為登記原因，分別辦理所
    有權移轉登記土地應有部分各四分之一、建物應有部分各二
    分之一予其子被告甲○○、乙○○，致原告無法就上開不動
    產執行求償。前揭買賣及所有權移轉登記行為，顯係無償且
    損害原告之債權，為此爰依民法第244條第1項規定債權人撤
    銷權之法律關係提起本訴，請求撤銷渠等間之買賣行為及所
    有權移轉登記行為，並請求被告甲○○、乙○○塗銷所有權
    移轉登記。並聲明：如主文所示。
二、被告則以：對原告之主張及請求均無意見，被告甲○○、乙○○實際上未給付款項予被告丁○○，只是承擔銀行之貸款
    ，被告丁○○因經濟困難無法繼續償還原告借款，系爭不動
    產經原告聲請假處分登記在案。
三、經查，原告起訴主張之上開事實，業據其提出支付命令暨確
    定證明書、借據、土地及建物登記謄本為證，復為被告所不
    爭執，堪信為真。又被告丁○○雖以買賣為登記原因，分別
    將系爭土地應有部分各四分之一、系爭建物應有部分各二分
    之一之所有權移轉登記予其子被告甲○○、乙○○，惟雙方
    並未實際支付價款，為被告所是認，故被告間所謂之買賣行
    為係屬無償行為，應堪認定；且被告對於原告依民法第244
    條第1項、第4項請求法院撤銷被告間就系爭不動產之買賣行
    為及所有權移轉登記行為，並回復登記所有權予丁○○，於
    本院言詞辯論時亦予承認，依民事訴訟法第384條之規定已
    生訴訟法上認諾之效力，本院應為被告敗訴之判決。從而，
    原告依據民法第244條第1項、第4項前段之規定，請求撤銷
    被告丁○○與甲○○、乙○○間於九十七年五月二十三日就
    坐落彰化縣員林鎮○○段九○三地號土地，應有部分各四分
    之一，及其上門牌號碼彰化縣員林鎮○○路○段五一八巷九
    二弄一一號（員林鎮○○段五四建號）建物，應有部分各二
    分之一，所為之買賣行為及於同年六月十二日所為之所有權
    移轉登記行為，並請求被告甲○○、乙○○將上揭不動產所
    有權移轉登記予以塗銷，洵屬有據，應予准許。
四、訴訟費用之負擔依據：民事訴訟法第78條、第85條第1項。
中    華    民    國    98    年     2    月    26    日
                  民事第一庭    法  官  黃倩玲
以上正本係照原本作成。
如對判決上訴，應於判決送達後20日內向本院提出上訴狀。
中    華    民    國    98    年     3    月    2     日
                                書記官  楊美芳


司法院資訊處製作；財團法人民間司法改革基金會備份。
